【裁判字號】    95,簡上緝,6
【裁判日期】    951221
【裁判案由】    詐欺
【裁判全文】
臺灣高雄地方法院刑事判決             95年度簡上緝字第6號
上  訴  人  臺灣高雄地方法院檢察署檢察官
被      告  丁○○
上列被告因詐欺案件，上訴人不服本院高雄簡易庭94年度簡字第
3248號中華民國94年6 月7 日第一審簡易判決（聲請簡易判決處
刑書案號：94年度偵字第9813號），提起上訴及移送併辦（94年
度偵字第10359 號、94年度偵字第14938 號、95年度偵字第4352
號），本院判決如下：
    主  文
原判決撤銷。
丁○○連續幫助意圖為自己不法之所有，以詐術使人將本人之物
交付，處有期徒刑陸月，如易科罰金，以銀元參佰元即新臺幣玖
佰元折算壹日。
    事  實
一、丁○○在預見提供金融機構帳戶存簿、提款卡、開戶印章及
    密碼等物給陌生人使用，有可能遭該人及其他不法分子不法
    利用，以遂行詐欺取財之目的，竟基於縱有人持其金融帳戶
    作為詐欺取財之犯罪工具，亦不違背其本意之幫助詐欺取財
    之概括犯意，連續於：(一)民國93年12月22日，在臺北市○○
    路與民生西路口，以新臺幣（下同）2,000 元之代價將其所
    申請之華南商業銀行圓山分行帳戶（帳號：000000000000號
    ）之存摺、提款卡及密碼等賣給給姓名年籍不詳、綽號「小
    周」之成年男子（下稱「小周」）使用。嗣「小周」及其他
    不法分子即意圖為自己之不法所有，基於詐欺取財之犯意，
    以電話向丙○○佯稱其信用卡有逾期帳款未繳納，要求其至
    提款機繳交相當數額之款項，致丙○○因誤信前揭事項而陷
    於錯誤，於93年12月27日16時許，在臺北縣中和市○○路19
    6 號「連城郵局」之提款機，依該不法分子指定之方式操作
    ，共匯款79,871元至上開丁○○申設之帳戶後，始知受騙；
    (二)93年12月25日，在臺北市○○○路○路口，以2,000 元之
    代價將其所申請之台新商業銀行延平分行帳戶（帳號：000-
    0000000000000 號）之存摺、提款卡及密碼等賣給「小周」
    使用。嗣「小周」及其他不法分子即意圖為自己之不法所有
    ，基於詐欺取財之犯意，以電話向戊○○佯稱其要販賣天幣
    ，致其陷於錯誤，在嘉義市某台新商業銀行之提款機，於94
    年1 月1 日下午1 時41分、4 時12分及4 時14分許分別匯款
    5,000 元、1,000 元及22,000元，共計28,000元至上開丁○○申設之帳戶後，未取得天幣始知受騙；(三)94年6 月間，在
    不詳地點與乙○○以不詳代價，共同將乙○○所申請華南商
    業銀行新興分行帳戶（帳號：000000000000號）之存摺、提
    款卡及密碼等交予姓名年籍不詳之成年男子使用，嗣於94年
    7 月6 日，該不詳姓名男子及其他不法分子在報紙上刊登「
    代辦低率信貸」之廣告，並以電話號碼000000 0000 號為聯
    絡電話，向不特定人急需用款之人招攬代辦信貸業務，適陳
    文華見報撥打上開電話與其連絡，其中1 位不法分子自稱玉
    山銀行襄理稱：先匯貸款保證金至乙○○上開帳戶等語，致
    陳文華陷於錯誤，依該不法分子之指示，分別匯款40000 元
    及46500 元至乙○○上開帳戶，嗣因貸款一直未收到，陳文
    華發覺有異，始知受騙。
二、案經雲林縣警察局北港分局報告雲林地方法院檢察署檢察官
    呈轉臺灣高等法院檢察署檢察長核轉及高雄縣政府警察局移
    送臺灣高雄地方法院檢察署檢察官偵查後聲請簡易判決處刑
    及移送併辦。
    理  由
壹、程序部分（證據能力之審查）：
一、按被告於第二審經合法傳喚，無正當之理由不到庭者，得不
    待其陳述，逕行判決，刑事訴訟法第371 條定有明文。次按
    對於簡易判決處刑不服而上訴者，得準用上開規定，此觀諸
    刑事訴訟法第455 條之1 第3 項之規定自明。是本件被告丁○○經本院合法傳喚後，無正當理由未到庭，本院爰不待其
    陳述，而為一造辯論判決，合先敘明
二、按被告以外之人於審判外之陳述，雖不符刑事訴訟法第 159
    條之1 至之4 等4 條之規定，然若當事人於審判程序中同意
    作為證據，法院審酌該言詞陳述或書面陳述作成時之情況，
    認為適當者，亦得為證據；又當事人、代理人或辯護人於法
    院調查證據時，知有刑事訴訟法第159 條第1 項不得為證據
    之情形，而未於言詞辯論終結前聲明異議者，視為有前項之
    同意，同法第159 條之5 定有明文。此立法意旨在於傳聞證
    據未經當事人之反對詰問予以核實，原則上先予排除。惟若
    當事人已放棄反對詰問權，於審判程序中表明同意該等傳聞
    證據可作為證據；或於言詞辯論終結前未聲明異議，基於尊
    重當事人對傳聞證據之處分權，及證據資料愈豐富，愈有助
    於真實發見之理念，且強化言詞辯論主義，使訴訟程序得以
    順暢進行，上開傳聞證據亦均具有證據能力。查本件證人丙○○、戊○○、陳文華於警詢中之供述，具有被告以外之人
    書面陳述之性質，屬傳聞證據，經檢察官及被告於本院準備
    程序中均同意做為證據調查，而本院於審判程序中依法提示
    予以調查，檢察官對此亦未表示異議，且經本院審酌該書面
    作成時無違法情事，應適宜為本案之證據。
貳、實體部分：
一、查被告丁○○行為後，如附表所示之相關法律均業經變更，
    並俱於95年7 月1 日施行，玆經整體比較結果，裁判時法並
    未較為有利，從而依刑法第2 條第1 項規定，自應適用各該
    行為時法，亦即修正前刑法，合先敘明。
二、本院的判斷：
  (一)上揭犯罪事實中之事實欄(一)、(二)部分，業據被告丁○○於本
    院審理時坦承不諱，並有下列事證可資佐證：
  1.事實欄(一)部分，核與被害人丙○○於警詢中指述之情節相符
    ，並有丙○○之自動櫃員機交易明細表、華南商業銀行圓山
    分行94年2 月21日函文暨所附被告開戶資料及存款往來明細
    表各1 份在卷可稽。
  2.事實欄(二)部分，核與被害人戊○○於警詢中指述之情節相符
    ，並有戊○○林之自動櫃員機交易明細表3 紙、台新商業銀
    行被告開戶資料及存款往來明細表各1 份在卷可稽。
  (二)上揭犯罪事實中之事實欄(三)部分，被告矢口否認有何幫助詐
    欺犯行。然查，被告自承：因乙○○沒錢，伊介紹乙○○將
    乙○○所申請之華南商業銀行新興分行帳戶（帳號：000000
    000000號）之存摺、提款卡及密碼等賣給不詳姓名男子，係
    伊與乙○○共同將該帳戶之存摺、提款卡及密碼等當面交給
    該不詳姓名男子等語（見本院95年11月3 日之準備程序筆錄
    ），而被告既已承認如犯罪事實欄(一)、(二)所示之犯行，則其
    應明知提供金融機構帳戶存簿、提款卡、開戶印章及密碼等
    物給陌生人使用，有可能遭該人及其他不法分子不法利用，
    以遂行詐欺取財之目的，竟仍與乙○○共同將上開帳戶之存
    摺、提款卡及密碼等交給該不詳姓名男子，顯有幫助詐欺取
    財之犯意甚明。此外，並經被害人陳文華於警詢中指述綦詳
    ，且有乙○○華南商業銀行圓山分行開戶資料、存款往來明
    細表及陳文華之匯款單各1 份在卷可稽。是被告如犯罪事實
    欄(三)所示之犯行堪予認定。
  (三)按金融帳戶為個人之理財工具，而政府開放金融業申請設立
    後，金融機構大量增加，一般民眾皆可以存入最低開戶金額
    之方式自由申請開設金融帳戶，並無任何特殊之限制，因此
    一般人申請存款帳戶極為容易而便利，且得同時在不同金融
    機構申請多數存款帳戶使用，故除非充作犯罪使用，並藉此
    躲避警方追緝，一般正常使用之存款帳戶，並無向他人租用
    或購買帳戶存摺等物，而使用他人帳戶之必要，此為一般人
    日常生活所熟知之常識。何況，金融存款帳戶，攸關存戶個
    人財產權益，專屬性甚高，衡諸常理，若非與本人有密切關
    係，不可能提供個人帳戶供他人使用，縱有交付個人帳戶給
    他人使用之特殊情形，亦必會瞭解他人使用帳戶之目的始行
    提供，參以坊間報章雜誌及新聞媒體，對於以簡訊、電話等
    方式通知中獎或如退稅等其他類似之不法詐騙方法及該不法
    詐騙集團經常收購他人存款帳戶，以隱匿渠等詐欺取財犯罪
    之不法行徑，規避檢警等執法人員之查緝，類此在社會上層
    出不窮之案件，亦迭經報導及再三批露，而被告乃心智健全
    之成年人，自能預見將金融機構之帳戶交付給不認識之他人
    ，有可能遭他人利用為與財產有關之犯罪工具，竟仍提供給
    他人使用，足認被告確有幫助他人實施詐欺犯罪之不確定故
    意甚明。綜上，本案事證明確，被告犯行堪以認定，應依法
    論科。
三、按刑法上之幫助犯，係對於犯罪與正犯有共同之認識，而以
    幫助之意思，對於正犯資以助力，而未參與實施犯罪之行為
    者而言。是以，如未參與實施犯罪構成要件之行為，且係出
    於幫助之意思提供助力，即屬幫助犯，而非共同正犯。經查
    ，本案被告丁○○基於幫助之故意，提供其上開華南商業銀
    行圓山分行及台新商業銀行延平分行之帳戶存摺、提款卡、
    及密碼給「小周」，另提供乙○○上開華南商業銀行新興分
    行之帳戶存摺、提款卡、及密碼給不詳姓名男子，雖然使得
    「小周」、該不詳姓名男子及其他不法分子基於詐欺取財之
    犯意，向被害人丙○○、戊○○及陳文華詐取財物，並以被
    告所提供之上開金融帳戶供作指定匯款之帳戶，規避檢警機
    關之追緝，以遂行詐欺取財之犯行，然被告提供帳戶供人使
    用之行為，並不等同於向被害人施以欺罔之詐術行為，且亦
    無證據證明被告有參與詐欺取財犯行之構成要件行為，衡諸
    前揭說明，自應論以幫助犯。
四、核被告所為，係犯刑法第30條第1 項（修正前）、第339 條
    第1 項詐欺取財罪之幫助犯。被告以幫助故意，實施構成要
    件以外之行為，係幫助犯，衡諸其犯罪情節，爰依刑法第30
    條第2 項（修正前）規定，減輕其刑。被告前後多次之幫助
    詐欺取財行為，時間緊接，手法相同，觸犯構成要件相同之
    罪名，顯係基於概括犯意為之，應依刑法第56條（修正前）
    規定，論以連續犯，並加重其刑。被告同時有刑之加重及減
    輕事由，依刑法第71條第1 項規定，先加後減之。又移送併
    辦部分之被告犯行即事實欄(二)、(三)部分，雖未據檢察官聲請
    簡易判決處刑，惟與原聲請簡易判決處刑部分之犯行，具有
    連續犯裁判上一罪之關係，為聲請簡易判決處刑效力所及，
    本院自得一併審理，併予敘明。
五、原審以被告犯罪事證明確，予以論罪科刑，固非無見。惟原
    審對於被告上開事實欄(二)、(三)即移送併辦部分之被告犯行，
    未及併予審判，尚有未洽。檢察官上訴意旨執此指摘原判決
    不當，為有理由，自應由本院將原判決撤銷改判。爰審酌當
    今詐騙集團手法不斷翻新，行徑猖獗，惟為避免追查，均以
    收購人頭帳戶以達其詐取財物之手法，嚴重危害人與人間互
    信基礎及社會安寧秩序，被告竟將其所有及他人之金融帳戶
    資料交付給不法分子，使不法分子藉此方式，輕易於詐騙後
    取得財物，致檢警難以追緝，助長詐騙之犯罪風氣，且因而
    致被害人丙○○、戊○○及陳文華受騙而分別受有為數不少
    之財產損失，行為殊不可取。另衡其犯後於本院審理時坦承
    部分犯行，犯後態度良好，且交付與不法分子之帳戶資料僅
    有3 份，數量非鉅，並考量其犯罪之動機、目的、手段、所
    生危害、智識程度、生活狀況等一切情狀，量處如主文所示
    之刑，並諭知易科罰金之折算標準，以資懲儆。至被告所提
    供予不法分子之乙○○上開華南商業銀行新興分行之帳戶存
    摺、提款卡及密碼，並非被告所有，而被告所有供本件詐騙
    匯款使用之上開華南商業銀行圓山分行及台新商業銀行延平
    分行之帳戶存摺、提款卡及密碼，雖係被告幫助犯罪所用之
    物，惟既未扣案，且上揭帳戶業經警方查明係供詐騙匯款所
    用，應遭該詐騙集團放棄使用而丟棄滅失，為免日後執行之
    困難，均不另為沒收之宣告，附此敘明。
據上論斷，應依刑事訴訟法第455 條之1 第1 項、第3 項、第37
1 條、第369 條第1 項前段、第364 條、第299 條第1 項前段，
刑法第2 條第1 項前段、第56條（修正前）、第30條第1 項前段
（修正前）、第2 項、第339 條第1 項、第41條第1 項前段（修
正前），罰金罰鍰提高標準條例第1 條前段、第2 條，判決如主
文。
本案經檢察官甲○○到庭執行職務。
中    華    民    國    95    年    12    月    21    日
                  鳳山刑事第一庭審判長法  官  黃三友
                                      法  官  林芳華
                                      法  官  陳盈吉
以上正本證明與原本無異。
不得上訴。
中    華    民    國    95    年    12    月    21    日
                                      書記官  吳俊達
附表：
┌────┬────────┬─────────┬──────────┬─────┐
│比較內容│行為時法（民國95│裁判時法（民國95年│比較結果            │備註      │
│        │年7 月1 日前之刑│7 月1 日生效後之刑│                    │          │
│        │罰法律）        │罰法律）          │                    │          │
├────┼────────┼─────────┼──────────┼─────┤
│刑法第33│刑法第339 第1 項│刑法第339 第1 項、│行為時法及裁判時法之│刑法第339 │
│9 條第1 │、第33條、罰金罰│第33條、刑法施行法│有期徒刑、拘役均未變│條第1 項本│
│項之法定│鍰提高標準條例第│第1 之1 條        │動。罰金部分，最低額│文雖未修正│
│本刑    │1條 前段、現行法│                  │已提高為新台幣1000元│，實則相關│
│        │規所定貨幣單位折│                  │，比較結果，以行為時│規定均有修│
│        │算新台幣條例第2 │                  │法律較有利於行為人。│正，已變動│
│        │條。            │                  │                    │該條法定刑│
│        │                │                  │                    │之內容，自│
│        │                │                  │                    │屬行為後之│
│        │                │                  │                    │法律有修正│
│        │                │                  │                    │。        │
├────┼────────┼─────────┼──────────┼─────┤
│幫助犯  │刑法第30條      │刑法第30條        │將「幫助他人犯罪」之│          │
│        │                │                  │文字，修改為「幫助他│          │
│        │                │                  │人實行犯罪」。另將「│          │
│        │                │                  │從犯」之文字修正為「│          │
│        │                │                  │幫助犯」。依行為時法│          │
│        │                │                  │及裁判時法，本件均成│          │
│        │                │                  │立幫助犯，且均得按正│          │
│        │                │                  │犯之刑減輕之，適用結│          │
│        │                │                  │果並無不同。        │          │
├────┼────────┼─────────┼──────────┼─────┤
│刑法第56│刑法第56條      │修正刪除          │行為時法律有連續犯規│          │
│條之連續│                │                  │定，係僅論一罪而得加│          │
│犯      │                │                  │重其刑至二分之一，裁│          │
│        │                │                  │判時法律刪除連續犯後│          │
│        │                │                  │，數罪行應分論併罰，│          │
│        │                │                  │以行為時法律較有利於│          │
│        │                │                  │行為人。            │          │
├────┼────────┼─────────┼──────────┼─────┤
│易科罰金│刑法第41條第1 項│刑法第41條第1 項前│得宣告易科罰金之法定│          │
│之宣告及│前段、罰金罰鍰提│段。              │要件並無變動，惟易科│          │
│折算標準│高標準條例第2 條│                  │罰金折算標準則由銀元│          │
│        │、現行法規所定貨│                  │300 元即新臺幣900 元│          │
│        │幣單位折算新台幣│                  │，提高為以新臺幣1000│          │
│        │條例第2 條。    │                  │元、2000元、3000元折│          │
│        │                │                  │算1 日，自應以行為時│          │
│        │                │                  │之法律較有利於被告。│          │
│        │                │                  │                    │          │
├────┴────────┴─────────┴──────────┴─────┤
│綜合比較後，以行為時法較有利於被告，依刑法第2條第1項規定，應依行為時法審判。    │
│                                                                                │
└────────────────────────────────────────┘
附錄本判決論罪科刑適用法條
中華民國刑法第339條第1項
意圖為自己或第三人不法之所有，以詐術使人將本人或第三人之
物交付者，處5 年以下有期徒刑、拘役或科或併科1,000 元以下
罰金。


司法院資訊處製作；財團法人民間司法改革基金會備份。
